【裁判字號】    97,易,2275
【裁判日期】    971216
【裁判案由】    詐欺
【裁判全文】
臺灣臺中地方法院刑事判決              97年度易字第2275號
公  訴  人  臺灣臺中地方法院檢察署檢察官
被      告  乙○○
                    現另案於臺灣臺中監獄臺中分監執行中
上列被告因詐欺案件，經檢察官提起公訴（97年度偵字第9471號
），本院判決如下：
    主    文
乙○○幫助犯共同詐欺罪，處有期徒刑參月，如易科罰金，以新
台幣壹仟元折算壹日。
    事    實
一、乙○○可以預見將金融機構帳戶交由他人使用，可能幫助詐
    欺犯罪集團詐騙社會大眾匯款至該帳戶，成為所謂「人頭帳
    戶」，竟與丙○○（另行通緝）基於即使發生亦不違反本意
    之幫助故意，由丙○○唆使乙○○於民國96年10月17日，前
    往合作金庫銀行中權分行申設帳號第0000000000000號帳戶
    後，再由乙○○於同年月某日，在臺中市○○路之某茶坊，
    將上開帳戶存摺、金融卡、密碼，以新臺幣（下同）3千元
    之代價，出售交付予真實姓名年籍不詳之詐欺集團成員使用
    ，乙○○再將3千元交由丙○○花用。嗣詐欺集團成員取得
    上開銀行帳戶後，即基於意圖為自己不法所有之犯意聯絡，
    於96年11月1日中午12時許，傳真偽造之「法務部行政凍結
    管制執行命令」予陳秀梅，內容佯稱其因涉及防制洗錢條款
    ，必須凍結個人財產方式接受調查，須將帳戶內所有存款提
    領匯入指定帳戶，施用詐術致陳秀梅陷於錯誤，於同日13時
    20分許，囑不知情之甲○○提領陳秀梅在苗栗銅鑼郵局內之
    存款10萬元後，再至苗栗市之合作金庫銀行，將陳秀梅本人
    之物現金新臺幣（下同）10萬元，交付予不知情之銀行經辦
    人員，匯入上開乙○○之帳戶。其後該詐欺集團成員再予提
    領殆盡。嗣經甲○○發現有異，報警處理查獲。
二、案經臺中市警察局第一分局報請臺灣臺中地方法院檢察署檢
    察官偵查起訴。
    理    由
一、刑事訴訟法第159條之5規定，被告以外之人於審判外之陳述
    ，雖不符前四條之規定，而經當事人於審判程序同意作為證
    據，法院審酌該言詞陳述或書面陳述作成時之情況，認為適
    當者，亦得為證據。 當事人、代理人或辯護人於法院調查
    證據時，知有第159條第1項不得為證據之情形，而未於言詞
    辯論終結前聲明異議者，視為有前項之同意。本案證人陳秀
    梅、甲○○二人於警詢中之陳述，係被告以外之人於審判外
    之陳述，惟當事人知悉有前述不得為證據之情形，未於言詞
    辯終結前聲明異議，視為同意作為證據，且前揭證人與被告
    並不認識，亦僅就其被害及受命領取贓款之情形為陳述，而
    未積極指認嫌疑人，應不至於誣指，其陳述尚無不適當之情
    形，有證據能力。
二、訊據被告乙○○雖坦承有前揭以三千元之代價出賣其所有帳
    之情事，惟矢口否認有前揭犯行，辯稱，伊當時係因行動受
    丙○○之控制，不得已才在丙○○之脅迫下出賣帳戶，出賣
    帳戶的錢也由丙○○取走云云，惟查，除被告前揭之自白外
    ，業經證人陳秀梅、甲○○於警詢時陳述明確，復有合作金
    庫銀行存款憑條影本、苗栗縣警察局苗栗分局南苗派出所受
    理刑事案件報案三聯單、受理詐騙帳戶通報警示簡便格式表
    、受理各類案件紀錄表、內政部警政署反詐騙案件紀錄表、
    偽造之法務部行政凍結管制執行命令影本、合作金庫商業銀
    行中權分行96年11月7日合金中權（存）字第0960005 351
    號函附乙○○之上開帳戶資金往來明細表及基本資料各1紙
    在卷可稽。參以金融帳戶存摺、金融卡、密碼均係個人交易
    理財之重要物品，而利用人頭帳戶轉帳詐欺之案例，近年來
    報章新聞多所披露，復經政府多方宣導，一般民眾對此種利
    用人頭帳戶之犯案手法，自應知悉而有所預見。而被告與使
    用其帳戶之人並非熟識，竟仍同意提供，顯對帳戶供他人取
    得不法犯罪所得之用，亦不違背其本意，且其於無確信帳戶
    不至遭利用為犯罪之用之情形，仍將帳戶提供予無信賴關係
    之不詳年籍人士，足認被告主觀上有幫助犯罪之不確定故意
    ；至被告所辯其係受丙○○之脅迫，始為上開行為，惟經本
    院函查台中市警察局及苗栗縣警察局通宵分局，查詢本件被
    告出賣帳戶之96年間是否有民眾乙○○因刑事被害案件，而
    至警察局制作筆錄，經函覆均稱無受理資料及紀錄，有函文
    二份在卷足稽，且丙○○目前正由台灣台中地方法院檢察署
    通緝中，業據載明在本案偵查卷，被告所辯尚無證據證明為
    真實，其後被告雖再辯稱其係於97年被丙○○限制自由，始
    報案云云，惟與本案之96年10月17日發生出賣帳戶之情事，
    已相距多時，尚難認被告所辯與本案有關連性，自無再查證
    必要，被告所辯應係事後卸責之詞，尚無可採，事證明確，
    被告犯行洵堪認定。
二、核被告所為，係犯刑法第339條第1項之幫助詐欺取財罪，其
    以幫助之意思，參與詐欺取財犯罪構成要件以外之行為，為
    幫助犯，依刑法第30條第2項減輕其刑，爰審酌被告素行不
    佳，有犯罪前科，有前科紀錄表在卷可參、犯罪動機、所得
    利益、所生損害，及其犯後態度等一切情狀，量處如主文所
    示之刑，並諭知易科罰金之折算標準。
三、據上論斷，應依刑事訴訟法第二百九十九條第一項前段，刑
    法第三百三十九條第一項、第三十條第二項、第四十一條第
    一項前段，刑法施行法第一條之一，判決如主文。
中    華    民    國    97    年    12    月    16    日
                  刑事第一庭    審判長法  官  林宜民
                                      法  官  許惠瑜
                                      法  官  林清鈞
以上正本證明與原本無異。
如不服本判決應於收受判決後10日內向本院提出上訴書狀，並應
敘述具體理由；其未敘述上訴理由者，應於上訴期間屆滿後20日
內向本院補提理由書（均須按他造當事人之人數附繕本）「切勿
逕送上級法院」。
                                書記官  陳貴卿
中    華    民    國    97    年    12    月    16    日
附錄論罪科刑法條
中華民國刑法第339條第1項
意圖為自己或第三人不法之所有，以詐術使人將本人或第三人之
物交付者，處5年以下有期徒刑、拘役或科或併科1千元以下罰金


司法院資訊處製作；財團法人民間司法改革基金會備份。
